臺灣彰化地方法院刑事判決　　　　　　　 94年度交易字第3號
公　訴　人　臺灣彰化地方法院檢察署檢察官
被　　　告　丙○○
　　　　　　　　　　20號
選任辯護人　宋永祥律師
　　　　　　陳芝荃律師
上列被告因過失傷害案件，經檢察官提起公訴（93年度偵字第65
98號），本院判決如下︰
    主  文
丙○○因過失傷害人致重傷，處有期徒刑伍月，如易科罰金，以
佰元折算壹日。
    事  實
一、丙○○於民國93年5月11日上午8時10分許，騎乘車牌號碼Ｊ
    92─385號機車，沿彰化縣彰化市○○路由北往南方向行駛
    （即往員林方向行駛），於行經中山路與華山路交岔路口時
    ，原應注意汽車行經交岔路口，應遵守燈光號誌行進，且車
    輛面對圓形紅燈表示禁止通行，不得超越停止線或進入路口
    ，而依當時晴天、日間、有自然光線、直路、道路無缺陷、
    無障礙物等情形，光線、路況、視距及視線均為良好，並無
    不能注意之情事，丙○○竟疏未注意，於其行進之中山路段
    之燈號轉為圓形紅燈之情況下，仍貿然騎其機車前進，適有
　　乙○○騎乘車牌號碼ＫＨＷ─233號機車，沿華山路由西往
    東方向行駛，欲通過該交岔路口時，遭丙○○所騎乘之機車
    撞倒，造成乙○○受有頭部外傷併蜘蛛膜上腔出血、臉及左
    手撕裂傷、意識混亂及中度失智症，日常生活需賴人照料，
    並已喪失行動能力等難治之重傷害。丙○○於肇事後，即在
    現場等候員警前來處理，並向員警自首而接受裁判。
二、案經乙○○之配偶甲○○訴請臺灣彰化地方法院檢察署檢察
    官偵查起訴。
　　理  由
一、訊據被告丙○○固不否認其確有於上述時、地，騎乘前開機
    車將被害人乙○○之機車撞倒，造成乙○○受有前揭之傷害
    等事實，然其矢口否認有何過失，辯稱：係乙○○闖紅燈，
    伊反應不及始撞及乙○○，且因無法排除乙○○仍有復原之
    可能，故乙○○所受之傷害尚難認屬重傷害云云。然查：被
    告前揭因闖越紅燈致撞及被害人乙○○成傷之犯行，業據告
    訴人甲○○指述明確，並有道路交通事故調查報告表（一）
    、（二）附現場圖各1紙、現場照片共10禎附卷可相佐證；
    而被害人乙○○確因本件車禍遭撞擊而受有前述頭部外傷併
    蜘蛛膜上腔出血、臉及左手撕裂傷、意識混亂及中度失智症
    ，日常生活需賴人照料，已喪失行動能力等難治之重傷害，
    亦有被害人乙○○之診斷證明書2紙、彰化基督教醫院93年
    12月15日（93）彰基病歷字第9312026號函、該院94年1月24
    日九十四彰基病歷字第941073號函附乙○○出院病歷摘要、
    全民健康保險重大傷病證明卡（其他器質性精神病態）各1
    份在卷可考，並經檢察官及本院勘驗屬實，製有勘驗筆錄各
    1份附卷可參，且本院依職權將被害人乙○○送請財團法人
    彰化基督教醫院進行精神鑑定，據該院鑑定後之結論後表示
    ：被害人乙○○於接受鑑定時係呈中度失智症之狀態，日常
    生活需賴人照料，是否有復原之可能，仍須長期追蹤等語，
    顯見被害人經此車禍之撞擊後，確已對其身體及健康上造成
    重大難治之傷害，此應可認定，被告以被害人仍非無復原之
    可能而主張被害人之傷勢未達重傷害程度，實有誤解，並不
    可採；又被告否認其係因闖越紅燈而撞擊被害人，並辯稱係
    被害人乙○○闖紅燈始被其撞上云云，然查被告當時所行走
    之彰化縣彰化市○○路路段，乃係彰化市○○○○道路，平
    時車輛往來如潮，而案發當時係值上、下班之尖峰時刻，中
    山路之車流量相較於華山路而言，更是較為頻繁，此經證人
    即到現場處理之員警丁○○到庭結證明確，被告就此亦明確
    供承當時與其同向之車輛甚多，並有案發當時現場交通狀況
    之照片附卷可參，是若當時係被害人乙○○強行闖越紅燈，
    則以當時之交通狀況而言，其可能會慘遭眾車撞擊、壓輾而
    喪命，而非僅僅為被告所騎乘之機車撞上，且衡諸常情，一
    般人亦不可能在車潮來往之情況下，無視己命，在紅燈之狀
    況下，仍欲強行通過交岔路口，況被害人乙○○已係年逾72
    歲之老翁，其當時所騎乘之機車又係72年所出廠之老舊機車
    ，此有該機車照片及車籍作業系統查詢認可資料表在卷可查
    ，是其更無在車潮中脫困之能力，自無闖紅燈之可能，況依
    被告所供，其當時乃係從台中縣大肚鄉家中騎乘機車欲趕往
    彰化縣彰化市建國技術學院以赴上午8時20分第1堂課之點名
    ，且從學校停車場到教室尚須走路2至3分鐘等情，則當其於
    上午8時10分騎車在彰化市○○路與華山路口發生事故時，
    與其當天準備到校上課之時間僅剩10分鐘，扣除其將車停放
    在學校停車場再走路到教室之時間，則其僅剩7至8分鐘的時
    間即須到達學校停車場，顯見其當時趕赴學校上課之時間已
    至為急迫，是從被告當時所處之客觀情況而言，其當時為求
    能準時到校以赴上課點名而闖紅燈以致肇事，實至為可能，
    再參以卷附現場圖所示，被害人當時機車係倒臥在接近中山
    路往員林方向車道之路中央處，而華山路單向之車道寬約為
    7.4公尺（即1.2加2.8加3.4），再加上被告行車方向之紅燈
    停等線與華山路路緣之距離，則被告之機車與告訴人之機車
    於肇事前約莫相隔僅10餘公尺，若依被告所供，其當時係在
    其車道等紅燈變綠燈後起步而撞及被害人之機車，則當時被
    告之機車若係在其車道燈號由紅燈轉為綠燈而剛起步之狀態
    下，其車速當非急速，且又有10餘公尺足以反應，其理應無
    撞及被害人機車之可能，足見當時被告應係在闖越紅燈之情
    況下，始不及反應而撞及被害人，故其辯稱係被害人闖紅燈
    ，非其闖紅燈之說詞，應屬為己卸責之詞，也無可信。
二、按汽車行經交岔路口，應遵守燈光號誌行進，且車輛面對圓
    形紅燈表示禁止通行，不得超越停止線或進入路口，此道路
    交通安全規則第102條第1項第1款、道路交通標誌標線號誌
    設置規則第206條第5項第1款分別定有明文。被告騎機車未
    注意遵守該等規定，已違反該保護他人之交通法規（原起訴
    書認被告係因未注意車前狀況，並採取必要之安全措施而肇
    事，容屬誤會）；而依卷附交通事故調查報告表（一）、（
    二）之記載，當時之光線、路況、視距及視線均為良好，並
    無不能注意之情事，被告應注意、能注意、卻疏不注意，則
    其對本件車禍之發生顯然具有過失；而被害人確因本件車禍
    而受有上開重大難治之重傷害結果，已如前述，則被告之過
    失行為與被害人之重傷害結果間，顯具有相當之因果關係。
    是被告過失犯行堪可認定，應依法予以論科。
三、核被告所為，係犯刑法第284條第1項後段過失重傷害罪。其
    於犯罪被發現前，向到場之員警自首而接受裁判，此經證人
    丁○○到庭結證明確，應依法減輕其刑。爰審酌被告係偶發
    初犯，被告之過失程度，被害人所受傷害，被告肇事後之態
    度等一切情況，量處如主文所示之刑，並諭知易科罰金之折
    算標準。
據上論斷，應依刑事訴訟法第299條第1項前段、刑法第284條第1
項後段、第62條前段、第41條第1項前段、罰金罰鍰提高標準條
例第1條前段、第2條，判決如主文。
本案經檢察官林裕斌到庭執行職務。
中　　華　　民　　國　　94　　年　　8　　月　　12 　日
                  交通法庭    審判長法  官  葉榮郎
                                    法  官  陳秋錦
                                    法  官  葛永輝
以上正本證明與原本無異。
如不服本判決，應於判決送達後10日內向本院提出上訴狀（須附
繕本）。
告訴人或被害人對於判決如有不服具備理由請求檢察官上訴者，
其上訴期間之計算係以檢察官收受判決正本之日期為準。
中　　華　　民　　國　　94　　年　　8 　　月　　12　　日
                                    書記官  施惠卿
附錄本案論罪科刑法條全文：
刑法第284條第1項
因過失傷害人者，處六月以下有期徒刑、拘役或五百元以下罰金
，致重傷者，處一年以下有期徒刑、拘役或五百元以下罰金。
